【裁判字號】    89,重訴,91
【裁判日期】    890927
【裁判案由】    返還土地等
【裁判全文】
臺灣桃園地方法院民事判決  八十九年度重訴字第九一號
    原      告    國昌工業股份有限公司
    法定代理人    乙○○
    訴訟代理人    吳武川律師
    複  代理人    蔡榮德律師
    送達代收人    丁○○
    被      告    駿格針織股份有限公司
    法定代理人    甲○○
    被      告    合璽元貿易股份有限公司
    法定代理人    丙○○
    被      告    戊○○
右當事人間請求返還土地等事件，本院判決如左：
    主    文
被告駿格針織股份有限公司、合璽元貿易股份有限公司應自坐落桃園縣觀音鄉○○段
五二０、五二０之二及五二二地號，如附圖（三）Ａ部份面積一六五九．九五平方公
尺、附圖（三）Ｂ部份面積五０二．八八平方公尺、附圖（三）Ｄ部份面積一二０三
．一三平方公尺，等三筆土地上遷出，將地上物拆除，並將土地返還予原告。
被告駿格針織股份有限公司、合璽元貿易股份有限公司應自坐落同前段五二二地號土
地上建號五一（即門牌號碼桃園縣觀音鄉崙坪村十二鄰崙坪二０一之二十）建物中遷
出，將地上物返還予原告。
被告駿格針織股份有限公司、合璽元貿易股份有限公司應將同前段五二二地號土地上
建號五一以外另行增建之部份，面積一三二二．七六平方公尺，如附圖（三）Ｃ第二
層部份建物拆除。
被告駿格針織股份有限公司、合璽元貿易股份有限公司及被告戊○○應自門牌號碼桃
園縣觀音鄉崙坪村二０一之五號房屋中遷出，將地上物返還予原告。
被告駿格針織股份有限公司應給付原告新台幣參佰伍拾萬元及自民國八十八年八月三
十一日起至清償日止，按年息百分之六計算之利息。
被告駿格針織股份有限公司及合璽元貿易股份有限公司應自民國八十八年三月起至拆
除地上物交還土地之日止，按月給付原告新台幣貳拾捌萬元。
第一、二、三、四項之履行期間為三個月。
訴訟費用由被告負擔。
本判決第一、二、三、四、五、六項於原告以新臺幣肆佰參拾貳萬參仟柒佰元供擔保
後得假執行。
    事    實
甲、原告方面：
一、聲明：求為判決除擔保金額及履行期間外，如主文所示。
二、陳述：
（一）按坐落桃園縣觀音鄉○○段五二０、五二０之二、五二二等地號土地，為原告
      所有，有土地登記簿謄本可稽。
（二）被告駿格針織股份有限公司（下稱駿格公司）於民國（下同）八十七年四月十
      日及同年七月二十日，分別與原告訂立租賃契約。
    （１）就八十七年四月十日之租賃契約，租金為新台幣（下同）二十四萬元，承
          租之標的：
        土地：
        1.桃園縣觀鄉○○段五二二地號（約一百二十坪）及同段五二０之二地號（
          約一百坪），即如附圖（一）
        2.另同段五二二地號（約四百二十坪），即如附圖（一）。
        建物：
        1.坐落同前五二二地號上建物，即桃園縣觀音鄉崙坪村十二鄰崙坪二０一之
          二十號一樓之建物（建號五一），即附圖（一）。
        2.坐落同段五二二地號上之臨時建物，即附圖（一）。
    （２）就八十七年七月二十日之租賃契約，租金為四萬元，承租標的，土地：以
          附圖（二）內之建號之邊線（即附圖上標示之ＡＢ線）往左延伸至地界
          ，即附圖（二）所示之部分。
（三）被告駿格公司違反上開二件租約之規定：
    （１）依租約第九條及第十二條之規定，承租人不得將租賃物之權利交予第三人
          使用。
    （２）租約附帶事項二、乙方（即駿格公司）如無甲方同意書而私自擴增使用土
          地，以違約處理，並即時終止契約。
    （３）被告駿格公司於租賃期間內，非但未按時繳交租金（自八十八年三月份起
          即未繳），更嚴重反上租約十二條之規定，違約將租賃物交予被告合璽元
          貿易股份有限公司（下稱合璽元公司）使用，經原告於八十八年七月十七
          日以桃園郵局二三三三號存証信函終止租賃契約在案（僅用以起訴書狀繕
          本之送達再重為租止租約之意思表示），而目前系爭建物及土地均由被告
          駿格公司及合璽元公司占用中，爰依民法第七百六十七條規定，請求將違
          法增建之地上建物拆除，並請求被告自占有之土地上遷出，將土地、建物
          返還於原告，如訴之聲明第一、二、三項所載。
（四）另被告戊○○於八十八年三月九日向原告借用部分廠房及宿舍，即門牌號碼桃
      園縣觀音鄉崙坪村二０一之五號房屋，雙方並訂有切結書，使用期間至八十八
      年六月十日止，於借用期間戊○○將借用物交由被告合璽元公司及駿格公司使
      用，爰亦本於民法七百六十七條所有物返還請求權，借用物返還請求權，請求
      被告騰空遷讓占有之地上物，爰起訴如訴之聲明第四項。
（五）又被告駿格公司向原告借貸新台幣三百五十萬元，並交付支票乙紙，唯票據屆
      期，經原告合法提示，竟遭退票，爰本於票款請求權及借貸之法律關係，請求
      被告駿格公司給付如訴之聲明第五項所載。
（六）又自八十八年三月起至原告八十八年七月終止租賃止，被告駿格公司未依約支
      付租金，租約終止後，又未遷讓，交還土地，原告受有相當於租金之不當得利
      ，被告合璽元公司自始即屬無權占有，受有相當於租金之不當得利，爰請求被
      告駿格公司、合璽元公司按月支付新台幣二十八萬元，至騰空、交還土地建物
      時止，如訴之聲明第六項所載。
三、證據：提出土地登記謄本乙份、切結書影本乙份、租賃契約影本二份、支票及退
    票理由單影本乙份、房屋稅單影本紙、存証信函及其回執影本乙份等為證。
乙、被告駿格針織股份有限公司、合璽元貿易股份有限公司、戊○○方面：
    被告未於最後言詞辯論期日到場，據其前所作之聲明或陳述略以：
一、聲明：求為判決駁回原告之訴。
二、陳述：不爭執原告所陳述之事實，惟現公司週轉不靈，希望能繼續租予被告，並
    分期償付租金。
丙、本院依職權履勘現場並囑託桃園縣中壢地政事務所實施測量。
    理    由
一、程序方面：
    被告受合法通知，均未於最後言詞辯論期日到場，查無民事訴訟法第三百八十六
    條各款所列情形，茲依原告之聲請，由其一造辯論而為判決。
二、得心證之理由：
（一）原告主張桃園縣觀音鄉○○段五二０、五二０之二、五二二等地號土地為其所
      有，被告駿格公司於八十七年四月十日及同年七月二十日，分別與原告訂立租
      賃契約，租金分別為二十四萬元及四萬元，租賃標的物即如附圖（一）
      及附圖（二），目前為被告駿格及合璽元公司占有使用之事實，已據其提
      出土地登記謄本乙份、租賃契約影本二份為證，且為被告駿格及合璽元公司所
      不爭執。而被告駿格及合璽元公司占用原告土地之事實，亦經桃園縣中壢地政
      事務所實施測量結果無誤，此亦有桃園縣中壢地政事務所複丈成果圖即如附圖
      （三）Ａ、Ｂ、Ｃ第二層、Ｄ附卷可稽，堪認原告此部分之主張為真實。
（二）按所有人對於無權占有或侵奪其所有物者，得請求返還之，民法第七百六十七
      條前段定有明文。次按依兩造所訂之二份租約第九條及第十二條之規定，承租
      人不得將租賃物之權利交予第三人使用；而八十七年四月十日租約附帶事項二
      、乙方（即駿格公司）如無甲方同意書而私自擴增使用土地，以違約處理，並
      即時終止契約。經查，被告於租賃期間內，非但未按時繳交租金即自八十八年
      三月份起即未繳交，更違反上開租約十二條之規定，將租賃物交予被告合璽元
      公司使用，經原告於八十八年七月十七日以桃園郵局二三三三號存証信函終止
      租賃契約在案，有存證信函及其回執各乙紙可憑，另並以起訴書狀繕本之送達
      再為終止租約之意思表示，是被告駿格公司及合璽元公司占用系爭土地即無佔
      用之權源，從而，原告依租賃物返還請求權及依民法第七百六十七條前段規定
      ，分別請求被告駿格公司、合璽元公司應自坐落桃園縣觀音鄉○○段五二０、
      五二０之二及五二二地號，如附圖（三）Ａ部份面積一六五九．九五平方公尺
      、附圖（三）Ｂ部份面積五０二．八八平方公尺、附圖（三）Ｄ部份面積一二
      ０三．一三平方公尺，等三筆土地上遷出，將地上物拆除，並將土地返還予原
      告。及被告駿格公司、合璽元公司應自坐落同前段五二二地號土地上建號五一
      （即門牌號碼桃園縣觀音鄉崙坪村十二鄰崙坪二０一之二十）建物中遷出，將
      地上物返還予原告。及被告駿格公司、合璽元公司應將同前段五二二地號土地
      上建號五一以外另行增建之部份，如附圖（三）Ｃ第二層部份，面積一三二二
      ．七六平方公尺，拆除，為有理由，應予允許。
（三）原告又主張被告戊○○於八十八年三月九日向原告借用部分廠房及宿舍，即門
      牌號碼桃園縣觀音鄉崙坪村二０一之五號房屋，雙方並訂有切結書，使用期間
      至八十八年六月十日止，此有切結書影本乙紙可參，而借用期間戊○○將借用
      物交由被告合璽元公司及駿格公司占有使用之事實，為被告戊○○所不爭執，
      茲原告對戊○○依借用物返還請求權及對被告合璽元公司及駿格公司爰依民法
      七百六十七條所有物返還請求權，請求被告被告駿格公司、合璽元公司及被告
      戊○○應自門牌號碼桃園縣觀音鄉崙坪村二０一之五號房屋中遷出，將地上物
      返還予原告，即有理由，亦應予准許。
（四）原告另主張被告駿格公司向原告借貸三百五十萬元，並交付支票乙紙，唯票據
      屆期，經原告合法提示，竟遭退票，業據其提出與所述相符之支票及退票理由
      單影本各乙紙為證，被告戊○○復不爭執有收到上開款項，是原告依票款請求
      權及借貸之法律關係，請求被告駿格公司給付三百五十萬元及自八十八年八月
      三十一日起至清償日止，按年息百分之六計算之利息，即有理由，應予准許。
（五）末按無法律上之原因而受利益，致他人受損害者，應返還其利益。雖有法律上
      之原因，而其後已不存在者，亦同，民法第一百七十九條定有明文。被告駿格
      公司及合璽元公司無正當權源占用原告之土地，依社會通常之觀念，將可獲得
      相當於租金之利益而致原告受有損害，原告自得依不當得利之法律關係，請求
      被告返還相當於租金之利益。經查自八十八年三月起至原告八十八年七月終止
      租賃止，被告駿格公司未依約支付租金，租約終止後，又未遷讓，交還土地，
      自受有相當於租金之不當得利，被告合璽元公司自始即屬無權占有，亦受有相
      當於租金之不當得利，從而，原告請求被告駿格公司、合璽元公司應自八十八
      年三月起至拆除地上物交還土地之日止，按月給付原告二十八萬元，亦有理由
      ，應予准許。
（六）查拆屋還地，非立時可就，本院斟酌被告另租屋搬遷所須之時間及其他實際情
      況，定履行期間三個月，以資兼顧。
三、假執行之宣告：
    原告陳明願供擔保，聲請宣告假執行，核無不合，爰酌定相當擔保金額予以准許
    。
四、因本案事證已臻明確，兩造其餘主張陳述及所提之證據，均毋庸再予審酌，附此
    敘明。
五、結論：本件原告之訴為有理由，並依民事訴訟法第三百八十五條第一項前段、第
    七十八條、第八十五條第一項前段、第三百九十條第二項、第二百九十六條第一
    項，判決如主文。
中      華      民      國    八十九    年      九      月    二十七    日
                              臺灣桃園地方法院民事第二庭
~B法      官  吳幸娥
右為正本係照原本作成
如對本判決上訴，須於判決送達後二十日內向本院提出上訴狀
中      華      民      國    八十九    年      九      月     二十七   日
~B法院書記官  王恬如


司法院資訊處製作；財團法人民間司法改革基金會備份。
